臺灣高等法院刑事裁定
111年度抗字第1462號
抗  告  人
即  受刑人  陳展鑫



上列抗告人即受刑人因聲明異議案件，不服臺灣臺北地方法院中
華民國111年8月26日裁定(111年度聲字第1234號)，提起抗告，
本院裁定如下： 
    主  文
抗告駁回。
    理  由
一、抗告人即受刑人陳展鑫(下稱抗告人)抗告略以：
　㈠刑事訴訟法第455條之25至第455條之27、同法第455條之29至
    第455條之31明文規定，認111年度聲字第1234號裁定駁回聲
    明異議，依上開法律明文對抗告人顯不公平。
  ㈡抗告人因臺灣臺北地方法院106年度訴字第387號案件，同案
    被告現正上訴本院，案件還在審理中，並未判決確定，案件
    並未審理終結，然抗告人確受到臺灣臺北地方檢察署(下稱
    臺北地檢署)111年7月7日北檢邦規111執沒2051字第1119059
    747號函，對抗告人執行扣押犯罪所得新臺幣(下同)2萬1621
    元，請查明案件還未定案，臺北地檢署對抗告人執行沒收犯
    罪所得，依法實有指揮不當，過於嚴苛，依法律明文顯有不
    公。
  ㈢抗告人於一審時已明確供述此案犯罪所得之金額，抗告人並
    未分得，在尚未查清抗告人究竟有無分取犯罪所得金錢前，
    應依罪證有疑利益歸於被告之罪疑唯輕原則，認定抗告人的
    犯罪所得，而非以推測擬制方式來認定犯罪所得，倘若本案
    本院最終判決本案無犯罪所得之金額確定，那臺北地檢署發
    函指揮沒收抗告人犯罪所得，所沒入2萬1621元是否即為違
    法，有指揮不當之情形發生，抗告人請求檢方在本案判決審
    理事證臻明確後，就犯罪所得已無爭議，再行指揮執行沒收
    ，避免損害抗告人之權益。綜上，依法提出抗告，並聲請本
    案尚未定案前暫緩執行沒收，且歸還臺北地檢署發函所扣抗
    告人2萬1621元，以維護司法之公平正義，避免損害抗告人
    之利益云云。　　　　　
二、按受刑人或其法定代理人或配偶以檢察官執行之指揮為不當
    者，得向諭知該裁判之法院聲明異議，刑事訴訟法第484條
    定有明文。所謂「檢察官指揮執行不當」，係指就刑之執行
    或其方法違背法令，或雖非違法而因處置失當，致受刑人蒙
    受重大不利益者而言。又按裁判除關於保安處分者外，於確
    定後執行之；裁判之執行，由為裁判法院之檢察官以指揮書
    附具裁判書為之，刑事訴訟法第456條前段、第457條第1項
    、第458條定有明文。故裁判一經確定，除該確定判決或定
    執行刑之確定裁定，有違法情事，經非常上訴或再審程序予
    以撤銷或變更者外，原確定裁判有其執行力，檢察官即應據
    以執行。
三、經查：
  ㈠抗告人前因妨害自由案件，經原審法院於民國111年4月19日
    以106年訴字第387號判決判處有期徒刑8月，未扣案之犯罪
    所得33萬3,333元沒收，於全部或一部不能沒收或不宜執行
    沒收時，追徵其價額，嗣於111年5月24日確定乙節，有上開
    判決書、本院被告前案紀錄表在卷可憑。嗣臺北地檢署檢察
    官依上開確定判決執行沒收抗告人之犯罪所得，於111年7月
    7日以北檢邦規111執沒2051字第1119059747號函指揮執行，
    令抗告人所在之法務部○○○○○○○0○○○○○○)於33萬3,333元範圍
    內，酌留抗告人每月在監生活所需3,000元後，將其保管金
    及勞作金之餘款全數匯入該署，以執行其犯罪所得之沒收等
    情，有上開臺北地檢署函文在卷可參，顯見檢察官係依本院
    上開確定判決之結果，審酌抗告人在監獄之給養、醫治及生
    活所必需等情為度量後，而為上開執行之指揮，業經原審法
    院調取該署111年度執沒字第2051號執行卷宗核閱無誤，並
    有臺北地檢署刑事執行案件查核單、前開執行沒收之函稿、
    中央銀行國庫局匯入匯款通知單(金額2萬1,621元)、臺北地
    檢署繳納沒入金通知單、臺中監獄函覆臺北地檢署代扣繳函
    文、郵政跨行匯款申請書，及原審法院106年度訴字第387號
    判決書影本、本院被告前案紀錄表(111年6月9日送執行)各1
    份附卷可稽。從而，抗告人既受有上開有罪確定判決，既應
    就其財產於33萬3,333元範圍內予以沒收或追徵其價額，而
    其現在臺中監獄執行中，則檢察官以上述方法執行抗告人在
    監之保管金及勞作金合計2萬1,621元，依上述說明，其指揮
    執行並無違法不當之處。
  ㈡按刑事訴訟法第470條第1項規定沒收之執行，係對受判決人
    為之。又刑事確定判決之效力，僅及於該案被告被認定之事
    實，對於另案判決之其他被告不生拘束力(最高法院103年度
    台抗字第270號裁定意旨參照)。經查，抗告人與同案被告林
    峻吉、林奇賢等人因共同恐嚇危害安全罪等案件，經原審法
    院以106年度訴字第387號判決，處抗告人及同案被告林奇賢
    、林峻吉、王端彬等人均犯共同恐嚇危害安全罪，各處 有
    期徒刑1年、8月不等之刑，及就沒收部分各諭知「林奇賢、
    王端彬、陳展鑫‥未扣案如附表二所示犯罪所得均沒收，於
    全部或一部不能沒收或不宜執行沒收時，追徵其價額。」抗
    告人並未提起上訴而於111年5月24日已告確定，並於同年6
    月9日送執行；至於同案被告林奇賢、林峻吉、王端彬等人
    則提起上訴，現由本院111年度上訴字第2183號審理中，有
    本院111年度上訴字第2183號卷面及上開共同被告刑事上訴
    狀列印本在卷。雖同案被告林奇賢、王端彬、陳展鑫等人之
    案件尚在審理中，其等將來判決定獻時之犯罪所得及沒收數
    額，與抗告人前開確定判決所諭知犯罪所得之沒收，存有歧
    異之可能性，惟揆諸前開裁定意旨，關於其他同案被告林奇
    賢、王端彬、陳展鑫等人，將來各別判決所認定之犯罪所得
    及沒收之金額，僅及於各別之上開同案被告，對於抗告人不
    生拘束力。是以，檢察官依原審106年度訴字第387號關於抗
    告人之確定判決，執行沒收抗告人在監保管金及勞作金，自
    屬有據。
  ㈢又抗告人既經原審上開案件確定判決諭知就未扣案之犯罪所
    得33萬3,333元沒收，如全部或一部不能沒收時，追徵其價
    額，已如上述。則抗告人作業所獲取之勞作金及抗告人親友
    贈與之保管金均為抗告人之財產，檢察官自得為沒收裁判之
    強制執行，是檢察官為執行沒收裁判而以抗告人之財產抵償
    沒收物，並以抗告人之財產即保管金為強制執行標的，核無
    不當，抗告人認保管金係抗告人母親及妻子之財產，不得為
    檢察官執行沒收裁判之執行標的云云，尚有誤會。且抗告人
    現於監所執行徒刑，日常膳宿均由監所提供，如有醫療必要
    ，亦由監獄提供必要之醫治，檢察官每月已保留3,000元予
    抗告人作為生活所需費用，若有多餘部分始執行扣繳，顯已
    考量並酌留抗告人日常生活所需之金錢，無使其生活陷入困
    頓之虞，是本案執行檢察官所為之執行指揮，並無凌駕於法
    律之授權、違反公平合理、或未兼顧公共利益與人民權益維
    護，亦無逾越達成執行目的所必要限度之情形，難認有過苛
    執行之虞，抗告人認檢察官執行沒收違反公平合理原則、逾
    越達成執行目的之必要限度云云，亦無足採。從而，原審法
    院就抗告人犯共同恐嚇危害安全罪部分業已確定在案，是執
    行檢察官依該確定判決主文內容而為指揮執行，尚無違法或
    不當之處。是抗告人以前詞指摘檢察官所為之執行指揮不當
    ，並無理由，應予駁回。
四、綜上，執行檢察官對抗告人執行前揭保管金及勞作金，並無
    違法或不當之處。職是，原審法院據此裁定駁回其聲明異議
    ，經核於法尚無不合。抗告人猶執前詞，指摘原裁定不當，
    顯無理由，應予駁回。
五、據上論斷，依刑事訴訟法第412條，裁定如主文。
中　　華　　民　　國　　111 　年　　9 　　月　　29　　日
　　　            刑事第十九庭  審判長法　官　曾淑華
      　　　                          法　官　陳文貴
            　　　                    法　官　黃惠敏
以上正本證明與原本無異。
不得再抗告。
                                      書記官　吳錫欽
中　　華　　民　　國　　111 　年　　9 　　月　　30　　日